臺灣嘉義地方法院交通事件裁定　　　　　　　　　　九十三年度交聲字第二一二號
　　原處分機關　交通部公路總局嘉義區監理所
　　異　議　人
　　即受處分人　甲○○
右列異議人因違反道路交通管理處罰條例案件，對於交通部公路局嘉義區監理所九十
三年十月十一日嘉監義字第裁七六—Ｌ00000000號所為之處分聲明異議，本
院裁定如左：
    主  文
異議駁回。
    理  由
一、異議意旨略以：異議人甲○○於民國九十三年八月三日凌晨二時五分許，駕駛自
    用小客車，在嘉義市○區○○路與中正路口，不慎與徐浤翔所騎駛之機車擦撞，
    經停留現場約五分鐘之時間觀察狀況，並等待處理，見對方並無傷害且未為任何
    行動表示，異議人因深夜，對方又為年輕男子，不敢輕易下車，認為無事即可，
    亦不想和對方追究，且家中尚有小孩，不方便逗留，始開車離去，並非肇事逃逸
    ，嗣案經審理之判決結果復與事發情形不符，因該判決可能影響異議人之生計。
    茲異議人案發後並非逃逸，復業與被害人徐浤翔達成和解，請求撤銷原處分，另
    為適法之裁定云云。
二、經查：
 (一) 異議人於九十三年八月三日凌晨二時五分許，駕駛車牌號碼一九八一─ＪＢ號自
    用小客車，在嘉義市○區○○路與中正路口，不慎與被害人徐浤翔所騎駛之機車
    擦撞，致被害人受傷後，未停留在現場，猶逕予駛離之事實，已據其在所涉公共
    危險罪嫌案件之警詢及檢察官偵查中自承：伊當時嚇到了，有停車考慮是否要下
    車，嗣因害怕始離開，承認有為肇事逃逸之犯行等語；復經證人即被害人徐浤翔
    於上開案件之警詢及檢察官偵查中均證述無訛，復有證人因異議人所肇致之本件
    交通事故，受有右手肘擦傷、頭部外傷併頭暈等傷害之診斷證明書一紙可證，且
    本件乃警方據報前往處理，製作道路交通事故調查報告表並拍攝車禍現場暨人車
    損傷照片，再循線通知異議人到案調查據以偵辦，有嘉義市警察局第一分局九十
    三年九月三日嘉市警一刑字第○○九三○○三五二三五號刑事案件報告書足佐。
    凡此，均經本院調取九十三年度嘉交簡字第四九○號被告為異議人之公共危險案
    卷宗核閱無誤，是異議人確有為肇事致人受傷逃逸之違規事實，應堪認定。
 (二) 按我國刑法第一百八十五條之四之駕車肇事逃逸罪，係仿德國刑法第一百四十二
    條「擅自逃離肇事現場罪」而設，規範目的除在促使交通肇事參與人，盡其身分
    及事故情況說明確認義務外，並兼顧保護交通事故被害人生命、身體之個人法益
    ，要求肇事駕駛人及時施以救護，以避免被害人生命、身體危殆情形之擴大；復
    因不另設加重結果犯之規定，故參考我國刑法第二百九十四條第一項遺棄罪之刑
    度，從重制其法定刑（見法務部刑法研究修正委員會《刑法分則研究修正資料彙
    編──草案說明》）。再者，該罪之成立，祇以行為人有駕駛動力交通工具肇事
    ，致人死傷而逃逸事實為已足，不以行為人肇事有無過失及被害人是否因此成為
    無自救能力人為必要，亦經最高法院九十年度台上字第六七八六號及八十九年度
    台上字第二一五七號判決闡釋甚明。茲異議人既明確意識到證人所騎駛之機車，
    為其所駕駛之車輛碰撞而倒地，證人並因此受傷，則其即屬該交通事故之肇事參
    與人，不論事後調查結果之可歸責與否，亦不論證人之傷勢程度，無正當理由，
    概不得棄置傷者而擅離現場。乃異議人所據以驅車離去之上述事由，要非屬正當
    理由，其擅自將肇事車輛駛離車禍現場之行為，主觀上具逃逸之認知與意欲，灼
    然甚明。
 (三) 於違反道路交通管理處罰條例第六十二條第一項之交通事件中，行為人在事故發
    生後，不論肇事責任之歸屬為何，該條項規範誡命其應救護傷者並報警，且禁止
    擅離甚或逃逸。本件異議人於肇事後，無不能停留在現場之正當理由，不唯未對
    傷者採取救護或其他必要措施並報警，復擅自離去肇事現場，更未留下任何足資
    追查身分之資料，依其顯示在外之客觀行止，要難謂無規避刑責之心態，其「駛
    離現場」之行為，自應評價為逃逸，而與上開條項規定之構成要件合致，要屬無
    疑。
 (四) 行為人駕駛汽車肇事致人受傷而逃逸，就此交通違規行為之處分，與其是否已受
    刑事訴追、已否與被害人達成民事和解及肇事責任之歸屬，本無關涉。本件異議
    人前揭駕駛肇事致人受傷而逃逸之行為，業經臺灣嘉義地方法院檢察署檢察官向
    本院聲請簡易判決處刑，由本院於九十三年十月二十八日以九十三年度嘉交簡字
    第四九○號判決判處有期徒刑六月，並予以緩刑二年確定，若異議人不服該判決
    ，自應依法提起救濟，不得以其不服判決之結果而資為否定本件處分適法性之理
    由。
三、按「汽車駕駛人，駕駛汽車肇事致人受傷或死亡，應即採取救護或其他必要措施
    ，並向警察機關報告，不得駛離；違者吊扣其駕駛執照三個月至六個月；逃逸者
    吊銷駕駛執照」、「汽車駕駛人曾依第六十二條第一項之規定吊銷駕駛執照者，
    終身不得考領駕駛執照」，道路交通管理處罰條例第六十二條第一項及第六十七
    條第一項分別定有明文。交通部公路總局嘉義區監理所因異議人本件駕駛汽車肇
    事致人受傷而逃逸之違規事實明確，援引上開規定，裁決處異議人吊銷駕駛執照
    ，終身不得考領之行政罰，核無不當或違法，本件異議為無理由，應予駁回。
據上論斷，應依道路交通管理處罰條例第八十七條第二項、道路交通案件處理法第十
九條，裁定如主文。
中      華      民      國    九十三    年     十二     月     二十     日
                              臺灣嘉義地方法院交通法庭
                                      法  官  游  悅  晨
右正本證明與原本無異。
如不服本裁定，應於裁定送達後五日內向本院提出抗告狀（應附繕本）。
中      華      民      國    九十三    年     十二     月     二十     日
                                      書記官  陳  湘  蓉
